【裁判字號】    98,易,357
【裁判日期】    980325
【裁判案由】    毒品危害防制條例
【裁判全文】
臺灣板橋地方法院刑事判決               98年度易字第357號
公  訴  人  臺灣板橋地方法院檢察署檢察官
被      告  甲○○
上列被告因違反毒品危害防制條例案件，經檢察官提起公訴（98
年度毒偵字第440 號），因被告於準備程序進行中就被訴事實為
有罪之陳述，經告知簡式審判程序之旨，本院裁定由受命法官獨
任進行簡式審判程序，並判決如下：
    主  文
甲○○施用第二級毒品，累犯，處有期徒刑柒月。
    事  實
一、甲○○前於民國（下同）92年間，因施用毒品案件，經本院
    以92年度毒聲字第1704號裁定送勒戒處所觀察、勒戒後，認
    無繼續施用之傾向，於92年7 月21日執行完畢釋放出所，並
    經本署檢察官以92年度毒偵字第1729號、第2185號為不起訴
    處分確定；旋於上開觀察勒戒釋放後5 年內之92年間，再因
    施用毒品案件，經本院以92年度毒聲字第3004號裁定送勒戒
    處所觀察勒戒，因有繼續施用毒品之傾向，復經本院裁定令
    入戒治處所施以強制戒治，於93年1月9日因法律修正釋放出
    所；並經本院以93年度簡字第375號判處有期徒刑5月，如易
    科罰金，以300元折算1日確定，93年4月6日易科罰金執行完
    畢。再於上開施用毒品後5年內之95年間，因施用毒品案件
    ，經本院以95年度簡字第1171號判處有期徒刑6月，如易科
    罰金，以300元折算1日確定，並於95年5月22日易科罰金執
    行完畢。詎其猶不知悔悟並戒絕毒癮，復基於施用第二級毒
    品之犯意，於97年10月31日為警採集尿液送驗回溯96小時內
    之某時（扣除為警拘捕至驗尿時止之人身自由受公權力拘束
    之無從施用毒品時間），在友人位於臺北縣土城市○○街之
    住處，以吸食器燒烤，施用第二級毒品甲基安非他命1次。
二、案經臺北縣政府警察局中和分局報請臺灣板橋地方法院檢察
    署檢察官偵查起訴。
    理  由
一、訊據被告甲○○坦承前開犯罪事實，而被告於97年10月31日
    7 時5 分許，為警所採尿液送臺灣檢驗科技股份有限公司檢
    驗結果，發現確有安非他命類之陽性反應，此有臺灣檢驗科
    技股份有限公司97年12月2 日濫用藥物檢驗報告、臺北縣政
    府警察局中和分局毒品案犯罪嫌疑人姓名及代碼對照表各1
    紙附卷可稽。次查，該檢驗中心係先以酵素免疫分析法（Ｅ
    ＩＡ）篩驗，其尿液中安非他命濃度超出檢測範圍，再以氣
    相層析質普儀分析法（ＧＣ／ＭＳ）確認；其檢驗方法係以
    「氣相層析儀」先將物質氣化後，再經分析管分離，由於各
    種物質之沸點及對管柱之吸附力不同，在經過檢測器（Dete
    ctor）測定後，表現出不同之滯留時間（Retension time）
    ，以滯留時間來判斷係何種物質；再利用「質普儀」為檢測
    器，將物質撞擊成碎片，記錄其質譜圖。因每個化合物之鍵
    結能力不同，故不同之物質會有其特定之質譜圖，因此在物
    質之判斷上有如指紋之鑑定，在理論上，扣除人為因素，其
    精確度已接近百分之百。又按甲基安非他命經口服投與後約
    百分之70於24小時內自尿中排出，約百分之90於96小時內自
    尿中排出，由於甲基安非他命成分之檢出與其投與方式、投
    與量、個人體質、採尿時間與檢測儀器之精密度等諸多因素
    有關，因此僅憑尿液中呈安非他命陽性反應，並無法確實推
    算吸食時間距採集時間之長短，惟依上述資料推斷，最長可
    能不會超過4 日，亦經行政院衛生署藥物食品檢驗局81年2
    月8 日（81）藥檢一字第001156號函示明確。被告上開所採
    尿液送驗結果既有甲基安非他命之陽性反應，顯見被告所自
    白之97年10月31日7 時5 分許為警採尿回溯96小時內之某時
    ，確曾有施用毒品甲基安非他命犯行。足證被告前開自白應
    與事實相符，應予信實。
二、論罪科刑：
（一）按施用毒品經觀察、勒戒或強制戒治執行完畢釋放後，5
      年後再施用毒品，應適用毒品危害防制條例第20條第1 、
      2 項之規定，同條例第20條第3 項定有明文。又按於92年
      7 月9日 新修正之毒品危害防制條例刪除二犯及三犯之規
      定，一改修法前繁雜之處遇程序，僅將施用毒品者簡化區
      分為初犯、再犯，並認施用毒品者係屬病患性犯人，以觀
      察、勒戒戒除其身癮，並以強制戒治去除其心癮。經觀察
      、勒戒或強制戒治執行完畢釋放後，若係5 年後再犯該條
      例第10條施用毒品罪者，與同條例第20條第1 項、第2 項
      關於「初犯」之處理方式相同，檢察官應先聲請法院裁定
      令被告入勒戒處所觀察、勒戒，並視有無繼續施用毒品傾
      向，決定應予釋放、為不起訴之處分，或應聲請法院裁定
      令入勒戒處所強制戒治；若係5 年內「再犯」同條例第10
      條施用毒品罪者，依同條例第23條第2 項規定，檢察官則
      應依法追訴。觀諸該條例第20條第3 項之修正理由；「觀
      察、勒戒或強制戒治5 年後再犯者，顯見前所實施之觀察
      、勒戒或強制戒治已足以遮斷其施用毒品之癮，為期自新
      及協助其戒除毒癮，對此5 年後再犯者，爰明定仍適用初
      犯之規定，先經觀察、勒戒、強制戒治之程序。」及同條
      例第23條第2 項之修正理由：「為配合簡化施用毒品犯之
      刑事處遇程序，並鑑於經觀察、勒戒或強制戒治執行完畢
      釋放後5 年內再犯者，其再犯率甚高，原據以實施之觀察
      、勒戒及強制戒治既已無法收其實效，自應施以刑事處遇
      。」顯然如施用毒品者係前經觀察、勒戒或強制戒治等治
      療程序執行完畢5 年後，始再施用毒品之「初犯」，因前
      所執行之觀察、勒戒或強制戒治已足收戒除毒癮之效，自
      應重新執行觀察、勒戒或強制戒治等治療程序，並於治療
      程序執行完畢後，由檢察官為不起訴處分，毋庸對之追訴
      處罰；反之，在「再犯」之情形，因其先前所為治療程序
      顯未能收戒斷毒癮之效，且考量施用毒品者之再犯率偏高
      ，乃簡化其刑事處遇程序，而逕予追訴處罰，不再施以治
      療程序。參酌上開立法理由，修正毒品危害防制條例就施
      用毒品者，祇於「初犯及5 年後再犯」二種情形，有其追
      訴條件之限制，即須於初犯經觀察、勒戒或強制戒治釋放
      後，5 年內均無施用毒品之行為，始能認其前所實施之觀
      察、勒戒或強制戒治已足遮斷毒癮，而得於5 年後再犯時
      ，再予適用初犯之規定，重行觀察、勒戒等程序。倘5 年
      內已經再犯，被依法追訴處罰，縱其第三次（或第三次以
      上）施用毒品之時間在初犯釋放5 年以後，即與「5 年後
      再犯」之情形有別，且因已於「5 年內再犯」，顯見其再
      犯率甚高，原實施觀察、勒戒或強制戒治，已無法收其實
      效，而無5 年戒斷期之存在，自無再經觀察、勒戒或強制
      戒治之必要，應由檢察官逕行起訴，始符新法修正之本旨
      ，最高法院95年度臺上字第1071號、95年度臺非字第59號
      判決意旨可資參照。經查，被告有如事實欄所述之施用毒
      品紀錄，此有臺灣高等法院被告前案紀錄表1 份在卷可證
      ，則揆諸前揭判決意旨，本件檢察官起訴被告施用第二級
      毒品，符合上開規定，合先敘明。
（二）按甲基安非他命屬第二級毒品，毒品危害防制條例第2 條
      第2 項第2 款定有明文。核被告甲○○所為，分別係犯毒
      品危害防制條例第10條第2 項之施用第二級毒品罪；其持
      有甲基安非他命之低度行為，為施用之高度行為所吸收，
      不另論罪；末查被告有如事實欄所示論罪科刑執行完畢情
      形，有臺灣高等法院被告前案紀錄表1 份可憑，是其於受
      有期徒刑執行完畢後5 年內故意再犯有期徒刑以上之罪，
      為累犯，應依刑法第47條第1 項之規定，應加重其刑。
（三）爰審酌被告有多次施用毒品之紀錄，猶因施用甲基安非他
      命再犯上開之罪，顯未衷心悛悔，漠視法令之禁制，恣意
      濫用藥品，甚為可訾，兼衡其施用甲基安非他命所生危害
      實以自戕健康為主，於他人尚無明顯重大危害及其犯後終
      能供認無隱，態度良好等一切情狀，量處如主文所示之刑
      。
據上論斷，應依刑事訴訟法第273 條之1 第1 項、第299 條第1
項前段，毒品危害防制條例第10條第2 項，刑法第11條前段、第
47條第1 項，判決如主文。
本案經檢察官陳姿雯到庭執行職務。
中    華    民    國    98    年    3     月    25    日
                  刑事第二庭    法  官  吳幸娥
以上正本證明與原本無異
如不服本判決，應於判決送達後10日內敘明上訴理由，向本院提
出上訴狀 (應附繕本) ，上訴於臺灣高等法院。其未敘述上訴理
由者，應於上訴期間屆滿後20日內向本院補提理由書，「切勿逕
送上級法院」。
                                書記官  蕭佩宜
中    華    民    國    98    年    3     月    25    日
附錄本案論罪科刑法條全文：
毒品危害防制條例第10條
施用第一級毒品者，處 6 月以上 5 年以下有期徒刑。
施用第二級毒品者，處 3 年以下有期徒刑。


司法院資訊處製作；財團法人民間司法改革基金會備份。
